臺灣高等法院刑事裁定
109年度聲字第1481號
聲  請  人  臺灣高等檢察署檢察官
受  刑  人  張有德



上列聲請人因受刑人數罪併罰有二裁判以上，聲請定其應執行之
刑（109年度執聲字第617號），本院裁定如下：
    主  文
張有德所犯如附表所示各罪所處之刑，應執行有期徒刑拾捌年陸
月。
    理  由
一、聲請意旨略以：受刑人張有德因違反毒品危害防制條例等數
    罪，先後經判決確定如附表，應依刑法第53條、第50條第1
    項第1款、第2 項、第51條第5 款規定，定其應執行之刑，
    其中原得易科罰金之罪部分，並經聲請人依刑法第50條第2
    項以臺灣士林地方檢察署調查受刑人是否聲請定應執行刑調
    查表求為與表列其他不得易科罰金之罪併合處罰，爰依刑事
    訴訟法第477 條第1 項聲請裁定等語。二、按裁判確定前犯
    數罪者，併合處罰之，而數罪併罰有二以上裁判者，應定其
    應執行之刑，其宣告多數有期徒刑者，於各刑中之最長期以
    上，各刑合併之刑期以下，定其刑期，但不得逾30年，刑法
    第50條、第51條第5 款、第53條分別定有明文。刑法第50條
    規定為：「裁判確定前犯數罪者，併合處罰之。但有下列情
    形之一者，不在此限：一、得易科罰金之罪與不得易科罰金
    之罪。二、得易科罰金之罪與不得易服社會勞動之罪。三、
    得易服社會勞動之罪與不得易科罰金之罪。四、得易服社會
    勞動之罪與不得易服社會勞動之罪。（第一項）」、「前項
    但書情形，受刑人請求檢察官聲請定應執行刑者，依第51條
    規定定之。（第二項）」，對於裁判前犯數罪，而有該條第
    1項但書各款所列情形，除受刑人請求檢察官聲請定應執行
    刑者外，不得併合處罰，是依上開規定，於裁判前所犯數罪
    兼有得易科罰金之罪與不得易科罰金之罪時，是否依刑法第
    51條定應執行刑，繫乎受刑人請求與否，而非不問受刑人利
    益與意願，一律併合處罰。次按刑事訴訟法第370條第2項、
    第3項，已針對第二審上訴案件之定應執行之刑，明定有不
    利益變更禁止原則之適用，於分屬不同案件之數罪併罰有應
    更定執行刑者，本於同為定刑裁定應為相同處理之原則，法
    院於裁定定應執行之刑時，自仍應有不利益變更禁止原則法
    理之考量，亦即另定之執行刑，其裁量所定之刑期，不得較
    重於前定之執行刑加計後裁判宣告之刑之總和，否則即與法
    律秩序理念及法律目的之內部界限有違（最高法院103年度
    第14次刑事庭決議及最高法院93年度台非字第192號判決意
    旨參照）。至數罪併罰中有已執行完畢之部分，嗣後與他罪
    合併定應執行刑者，僅係確定後由檢察官換發執行指揮書執
    行應執行刑，其前已執行之有期徒刑部分如何扣除之問題，
    非謂即不符數罪併罰要件（最高法院105年度台抗字第532號
    裁定意旨參照）。
二、經查：本件受刑人張有德因違反毒品危害防制條例等數罪，
    先後經判決確定如附表所示之刑，且各該罪均係在附表編號
    1 所示之罪判決確定前所犯，並以本院為其犯罪事實最後判
    決法院，又附表編號2、4所示之罪得易科罰金，與編號1、3
    、5至20所示之罪不得易科罰金，依刑法第50條第1項但書規
    定，本不得併合處罰，惟經受刑人請求檢察官聲請定其應執
    行刑，此有受刑人親筆簽名之臺灣士林地方檢察署調查受刑
    人是否聲請定應執行刑調查表附卷（見本院卷第17 頁）可
    稽，合於刑法第50條第2 項規定，是檢察官依受刑人請求而
    聲請定其應執行刑，本院審核認其聲請為正當，再者，受刑
    人所犯附表編號1至4所示之罪，前經臺灣士林地方法院（下
    稱士林地院）107年度聲字第191號裁定定應執行刑有期徒刑
    1年4月確定，附表編號6至20所示之罪，亦曾經本院106年度
    上訴字第484號判決（第一審案號：士林地院105年度訴字第
    176號判決、第三審案號：最高法院107年度臺上字第1294號
    判決）定應執行刑有期徒刑17年2月確定，均有本院前案紀
    錄表附卷可稽，則參照前揭說明，本院就附表所示各罪再定
    應執行刑時，自應受上開裁判所定應執行刑加總後，與其他
    裁判宣告刑總和之內部界限所拘束，爰依前揭法條規定及實
    務見解，並參酌上開各罪宣告刑總和上限、各刑中最長期，
    審酌受刑人犯罪情節及行為次數，就其所犯前揭各罪為整體
    非難評價，定如主文所示之應執行刑。再者，數罪併罰中一
    罪依刑法規定得易科罰金者，若因與不得易科罰金之他罪併
    合處罰而結果不得易科罰金，原得易科罰金部分所處之刑，
    自亦無庸為易科罰金折算標準之記載（司法院大法官釋字第
    144號、第679 號解釋意旨參照），準此，本件受刑人所犯
    附表編號2、4與1、3、5至20所示之罪，雖係分屬得易科罰
    金與不得易科罰金，惟經合併處罰結果，本院於定其應執行
    刑時，自無庸為易科罰金折算標準之記載，併予敘明。
據上論斷，應依刑事訴訟法第477 條第1 項，刑法第53條、第51
條第5 款、第50條第1 項但書第1 款、第2 項，裁定如主文。
中　　華　　民　　國　　109 　年　　4 　　月　　23　　日
　　　　　　      刑事第七庭  審判長法　官  孫惠琳
　　　　　　　　　　　　　　　　　  法　官  張育彰
　　　　　　　　　　　　　　　　　  法　官  連雅婷
以上正本證明與原本無異。
如不服本裁定，應於收受送達後5日內向本院提出抗告狀。
                                    書記官  潘文賢
中　　華　　民　　國　　109 　年　　4 　　月　　24　　日
附表：受刑人張有德定應執行刑案件一覽表
編         號  1 2 3 4  罪         名  施用第一級毒品罪 施用第二級毒品罪 施用第一級毒品罪 施用第二級毒品罪  宣    告    刑  有期徒刑7月 有期徒刑3 月 有期徒刑7 月 有期徒刑3月  犯  罪  日  期  105.04.07 下午5時許  105.04.07 105.04.18 上午8時許 105.04.18 上午8時許   偵查(自訴)機關年  度  案  號  士林地檢105毒偵886號 士林地檢105毒偵886號 士林地檢105毒偵979號 士林地檢105毒偵979號  最  後 事實審 法    院 士林地院 士林地院 士林地院 士林地院  案    號 105年度審訴字第590號 105年度審訴字第590號 105年度審訴字第729號 105年度審訴字第729號  判決日期 105/10/19 105/10/19 106/01/20 106/01/20  確  定 判  決 法    院 士林地院 士林地院 士林地院 士林地院  案    號 105年度審訴字第590號 105年度審訴字第590號 105年度審訴字第729號 105年度審訴字第729號  判    決確定日期 105/11/12  105/11/12 106/03/06 106/03/06 是否為得易科罰金之案件  否 是 否 是 備           註  士林地檢106執258號 士林地檢106執259號 士林地檢106執1922號 士林地檢106執1923號   編號1 至4 所示之罪經士林地院107 年度聲字第191 號裁定定應執行刑有期徒刑1年4月確定 編號6至20所示之罪經本院106年度上訴字第484號判決（第一審案號：士林地院105年度訴字第176號判決、第三審案號：最高法院107年度臺上字第1294號判決）定應執行刑有期徒刑17年2月確定    

編         號  5 6 7           8  罪         名  幫助販賣第二級毒品罪 販賣第一級毒品罪 販賣第一級毒品罪 販賣第一級毒品罪  宣    告    刑  有期徒刑2年6月 有期徒刑7年8月 有期徒刑7年8月 有期徒刑7年8月  犯  罪  日  期   105.02.12 凌晨1時許至2時許間之某時   104.12.17 中午12時8分許與謝智楷通話後某時許 105.01.22 晚上10時39分與謝智楷通話後某時許 105.03.19 下午5時11分與陳國雄通話後某時許  偵查(自訴)機關年  度  案  號  士林地檢106偵4800號等 士林地檢105偵5768號等    最  後 事實審 法    院 士林地院 臺灣高院    案    號 106年度訴字第152號 106年度上訴字第484號（聲請書附表編號8至20所示之罪，最後事實審案號欄均有誤載，應予更正）    判決日期 106/11/21 106/12/28    確  定 判  決 法    院 士林地院 最高法院    案    號 106年度訴字第152號 107年度臺上字第1294號    判    決確定日期 107/11/13 107/05/17   是否為得易科罰金之案件  否 否   備註  士林地檢108執390號 士林地檢107執3204號         

編         號  9 10 11 12  罪         名  販賣第一級毒品罪 販賣第一級毒品罪 販賣第一級毒品罪 販賣第二級毒品罪  宣    告    刑  有期徒刑7年10月 有期徒刑7年10 月 有期徒刑7年10 月 有期徒刑2年2月  犯  罪  日  期  105.04.12 晚上8時26分與陳國雄通話後某時許 104.12.17 下午12時27分與張永霖通話後某時許  105.01.02 凌晨2時48分與張永霖通話後某時許 104.10.14 上午7時6分與游舜翔通話後某時許  偵查(自訴)機關年  度  案  號  士林地檢105偵5768號等     最  後 事實審 法    院 臺灣高院     案    號 106年度上訴字第484號     判決日期 106/12/28     確  定 判  決 法    院 最高法院     案    號 107年度臺上字第1294號     判    決確定日期 107/05/17    是否為得易科罰金之案件  否    備註  士林地檢107執3204號          

編         號  13 14 15 16  罪         名  販賣第二級毒品罪 販賣第二級毒品罪 販賣第二級毒品罪 販賣第二級毒品罪  宣    告    刑  有期徒刑2年2月 有期徒刑2年2月 有期徒刑2年2 月 有期徒刑2年2月  犯  罪  日  期  104.12.19 晚上11時10分與張永霖通話後某時許 105.01.04 晚上8時18分與張永霖通話後某時許 105.01.23 下午4時49分與張永霖通話後某時許 105.03.08 晚上7時45分與周振耀通話後某時許  偵查(自訴)機關年  度  案  號  士林地檢105偵5768號等     最  後 事實審 法    院 臺灣高院     案    號 106年度上訴字第484號     判決日期 106/12/28     確  定 判  決 法    院 最高法院     案    號 107年度臺上字第1294號     判    決確定日期 107/05/17    是否為得易科罰金之案件  否    備註  士林地檢107執3204號          

編         號  17 18 19 20  罪         名  販賣第二級毒品罪 販賣第二級毒品罪 販賣第二級毒品罪 轉讓第一級毒品罪  宣    告    刑  有期徒刑2年2月 有期徒刑2年2月 有期徒刑2年6月 有期徒刑8月  犯  罪  日  期  105.01.03 晚上11時4分與張永霖通話後某時許 105.02.05 凌晨0時30分許 105.03.13 晚間20時29分許後某時 105年3月間某日  偵查(自訴)機關年  度  案  號  士林地檢105偵5768號等     最  後 事實審 法    院 臺灣高院     案    號 106年度上訴字第484號     判決日期 106/12/28     確  定 判  決 法    院 最高法院     案    號 107年度臺上字第1294號     判    決確定日期 107/05/17    是否為得易科罰金之案件  否    備註  士林地檢107執3204號